【裁判字號】    89,聲再,36
【裁判日期】    890316
【裁判案由】    聲請再審
【裁判全文】
臺灣高等法院高雄分院刑事裁定          八十九年度聲再字第三六號
    再審聲請人
    即受判決人  甲○○
右列聲請人因傷害案件，對於本院八十八年度上訴字第一四一二號中華民國八十九年
一月二十日第二審確定判決（臺灣屏東地方法院八十八年度訴字第二四三號、臺灣屏
東地方法院檢察署八十八年度偵字第一五四九號），聲請再審，本院裁定如左：
      主      文
再審之聲請駁回。
      理      由
一、聲請再審意旨略以：
  (一)原確定判決以最高法院十九年上字第一一七四號，三十年上字第一０四０號判例
    足資參照。認被告之行為尚與正當防衛要件不符，且主觀認定被告之說詞顯係卸
    責之詞，不足採信。就刑事訴訟法第二條之規定，被告得請求實施刑事訴訟程序
    之公務員，為有利於己之必要處分。且訴訟法第九十六條法有明文應與被告以辯
    明犯罪嫌疑之機會，如有辯明應就其始末連續陳述，其陳述有利之事實者，應命
    其指出證明之方法，既然法已明文規定，且被告及另一目擊證人可秋葺，也已就
    實請詳加說明，被害經過（略述如下：林瑞豐夥同數位男子，進門只說了一句：
    「沒看過流氓，今天就帶給你看。」旁邊的人就朝被告猛打，直打到屋內，仍不
    放過被告，打壞門窗，欲連續加害被告，惟聽到其女兒何秋葺報警，才對自己說
    詞更積極之證明方法，或為被告調查其更有利之證據，卻以推卸之責一詞，抹煞
    被告應有之法益權利，進而判決其罪責，這過程對被告實有欠缺公平之處。
  (二)就其刑法第二十三條之規定，對於現在不法之侵害，而出於防衛自己或他人權利
    之行為，不罰。而所謂過當防衛，在於價值上是否相等，若防衛所加之損害大於
    侵害所生之損害，及侵害已成過去，對其侵害者過大打擊，即屬之。然而本案件
    高等法院所採之判例其要旨亦明文指出，正當防衛之要件，對於「現在」之不正
    侵害，始能成立，及對於「現在」不法之侵害，使得為之。惟有侵害已過去或屬
    未來的報復及加害行為，才不得主張防衛權。綜觀本案，被告所受傷勢嚴重，肋
    骨斷裂、肺部挫傷等，而告訴人林瑞豐夥同多人，僅有林瑞豐提出非常輕微的傷
    害，權衡二者所受法益侵害，被告並無防衛過當之虞。再者，被告一直處於劣勢
    ，由其加害過程至結果應可明白看出，被告至躲入屋內為止所受侵害一直未過去
    （告訴人林瑞豐也坦承不諱，被告不敵躲入屋內後，又見狀即持鐵叉打毀被告窗
    戶玻璃見八十八年度偵字第六八四六號）由其動作可知林瑞豐對被告的傷害犯意
    一直未停止，而被告早已無還手能力，又如何能加害對方，否則怎會躲入屋內，
    由女兒報警求救（有屏東縣萬巒鄉佳佐派出所為證）而判決書所採判決理由為「
    侵害已過去」的加害行為及「無從分別」何方為不法侵害，不得主張防衛權。故
    高院所採之判例，尚屬有瑕疵。被告正處生命、財產緊急之時，這時採取緊急避
    難，應無不當之處。另有證人楊萬章，能證明本案告訴人，確有預謀的成份，且
    是由對方引發不法之侵害，茲有證人楊萬章與林瑞豐之對話錄音帶及證人楊萬章
    自述經過之書面說明可證（證物二），亦可傳訊楊萬章為證。綜合上述，被告確
    實處於被迫防衛，實屬無奈。且防衛過程及結果皆無過當可言，高院論以有罪之
    判決，實難平服人心。根據刑事訴訟法第四百二十條第六款及第四百二十一條之
    規定，為受判決人利益聲請再審。
二、按有罪之判決確定後，因發現確實之新證據，足認受有罪判決之人應受無罪、免
    訴、免刑或輕於原判決所認罪名之判決，為受判決人之利益，得聲請再審。又不
    得上訴於第三審法院之案件，除前條規定外，其經第二審確定之有罪判決，如就
    足生影響於判決之重要證據未審酌者，亦得為受判決人之利益，聲請再審，刑事
    訴訟法第四百二十條第一項第六款、第四百二十一條分別定有明文。又所謂發見
    確實之新證據，係指就新證據之本身形式上觀察，毋須經調查程序，顯然可認為
    足以動搖原確定之判決而言，最高法院四十年台抗字第二號著有判例。
三、查證人楊萬章係聲請人之女婿，所供難免偏頗，不足採，且其所提說明書內容是
    否屬實，非經調查不足以證明真實，難認係發見確實之新證據。至於聲請人所提
    楊萬章與林瑞豐之對話錄音帶一卷及譯文，觀其內容，亦無從證明聲請人傷害林
    瑞豐，係出於正當防衛，足以動搖原確定判決。依上開判例之意旨，聲請人所舉
    再審之事由，難認有再審之理由，應予駁回。
四、據上論斷，應依刑事訴訟法第四百三十四條，裁定如主文。
中    華    民    國        八十九      年      三      月     十六     日
                              臺灣高等法院高雄分院刑事第三庭
                                  審判長法官  莊秋桃
               法官  陳中和
                                        法官  謝宏宗
右正本證明與原本無異。
不得抗告。
                                      書記官  陳靖華
中    華    民    國        八十九      年      三      月     十七     日
                                                                      Ｈ


司法院資訊處製作；財團法人民間司法改革基金會備份。
